臺灣高雄地方法院民事裁定　九十三年再易字第二三號
　　再審原告　　甲○○
　　再審被告　　台灣土地銀行
　　法定代理人　呂桔誠
右當事人間請求確認本票債權關係不存在事件，再審原告對於中華民國九十三年三月
十八日本院九十一年度簡上更(一)字第一號民事判決提起再審，本院裁定如左：
    主  文
再審之訴駁回。
再審訴訟費用由再審原告負擔。
    理    由
一、按再審之訴，應於三十日之不變期間內提起，此期間自判決確定時起算，但再審
    理由知悉在後者，自知悉時起算，民事訴訟法第五百條第一、二項定有明文。故
    提起再審之訴，須針對確定判決始得為之。又再審之訴不合法者，法院應以裁定
    駁回之，民事訴訟法第五百零二條第一項定有明文，合先敘明。
二、再審意旨略以：再審原告否認為黃農工程企業有限公司（以下簡稱黃農公司）股
    東，雖該公司設立登記事項卡上載之資料列有再審原告，惟其實際上並未出資，
    且證人陳王秋桃亦證述再審原告僅是名義上股東，故再審原告並非黃農公司之股
    東甚明，原確定判決有違證據法則。再者，再審原告於系爭借款對保期間因車禍
    住院，故未在系爭借據及本票上簽名蓋章，有提出診斷證明書為證，且當庭簽名
    與借據本票上之筆跡亦不相符，原確定判決就此有利於再審原告之攻擊防禦方法
    未表示任何意見，顯屬判決不備理由之違誤；且證人劉兆奇亦證稱對保由借款人
    及連帶保證人親自簽名、蓋章，則本件顯然並無得以蓋章代替簽名之情事，原確
    定判決認得以蓋章代替簽名，適用法規尚有錯誤。另外，無論係訴外人陳崑池向
    再審原告母親騙取蓋用，或親自在證人劉兆奇面前完成對保簽名、蓋章，甚至再
    審原告住院，均與原判決「自行蓋用印章或託由他人代為蓋用印章」情形有別，
    顯屬判決理由矛盾，爰依民事訴訟法第四百九十六條第一項第一、二款規定提起
    本件再審之訴等語。
三、本件再審原告固主張九十一年度簡上更(一)字第一號判決有民事訴訟法第四百九十
    六條第一項第一、二款之再審事由，而據以提起本件再審之訴，惟查前開九十一
    年度簡上更(一)字第一號確認本票債權關係不存在事件雖於九十三年三月十八日判
    決，惟嗣後再審原告對該判決提起上訴，卷證並於九十三年五月二十一日送最高
    法院，有本院公務電話記錄二紙在卷可稽，是以本院九十一年度簡上更(一)字第一
    號民事判決並未確定，茲再審原告雖於九十三年五月十四日提起本件再審之訴並
    繫屬本院，有本院收狀戳章為憑，則再審原告對於未確定之判決提起再審，依前
    開規定，本件再審之訴自不合法，應予駁回。
四、依民事訴訟法第五百零二條第一項、第九十五條、第七十八條，裁定如主文。中
中　　　　華　　　民　　　國　　九十三　　年　　　八　　　月　　十六　　日
                              臺灣高雄地方法院民事第五庭
~B審判長法官　陳嘉惠
~B法　　　官　林玉心
~B法　　　官　郭慧珊
右為正本係照原本作成。
本裁定不得抗告。
中　　　　華　　　民　　　國　　九十三　　年　　　八　　　月　　十六　　日
~B法院書記官　董明惠
